【裁判字號】    98,上易,737
【裁判日期】    981030
【裁判案由】    竊盜
【裁判全文】
臺灣高等法院高雄分院刑事判決         98年度上易字第737號
上  訴  人  臺灣屏東地方法院檢察署檢察官
被      告  乙○○
選任辯護人  陳宏義律師
            吳澄潔律師
上列上訴人因被告竊盜案件，不服臺灣屏東地方法院97年度易字
第900 號中華民國98年8 月12日第一審判決（起訴案號：臺灣屏
東地方法院檢察署97年度偵字第4943號），提起上訴，本院判決
如下：
    主  文
原判決撤銷。
乙○○竊盜，處有期徒刑捌月。緩刑貳年。
    事  實
一、緣「來發製鋁有限公司」（下稱來發公司）之負責人甲○○
    前於民國（下同）93年年底將「來發公司」所有自動研磨機
    10台（100 型）、沖床機4 台、調整機1 台送交乙○○噴漆
    維修，其中導角機4 經維修後於95年3 、4 月間送還甲○○
    ，嗣因其中一台沖床機疑在吊送自天車掉下受損，雙方就責
    任歸屬發生爭執，甲○○拒不給付維修費，乙○○遂向台灣
    屏東地方法院聲請調解給付維修費（97年度屏小調字第119
    號），經該院於97年7 月9 日下午2 時30分許在該院成立調
    解，調解內容為乙○○應於97年7 月15日下午4 時前，將10
    台自動研磨機、4 台沖床機及調整機1 台，共15台機具，運
    至甲○○在屏東縣萬丹鄉○○村○○路119 號住處，經確任
    無訛後，甲○○應當場給付現金新台幣（下同）3 萬元，運
    費5000元則平均負擔。乙○○亦於97年7 月16日將上開機台
    共15台送返予甲○○。詎乙○○竟意圖為自己不法之所有，
    基於竊盜之犯意，於97年7 月18日下午5 時許起至7 月21日
    上午某時間，駕駛不詳姓名者之吊車，前往屏東縣萬丹鄉○
    ○村○○街119 號「來發製鋁有限公司」，竊取甲○○置放
    在工廠外泥地上之自動研磨機2 台，得手後藏匿在其屏東縣
    新園鄉新東村中慶巷251 之5 號工廠，嗣受僱於甲○○之李
    文欽於97年7 月21日上午發現少了2 台自動研磨機而告知甲
    ○○，甲○○遂將上情告知之前受僱人郭東成，郭東成於同
    日下午4 時許，前往乙○○之工場查看，發現其中2 台自動
    研磨機置放在乙○○上揭工廠內，甲○○得知上情後，於同
    日下午19時50分許，會同警方前往上址查獲。
二、案經甲○○訴由屏東縣警察局屏東分局移送台灣屏東地方法
    院檢察署檢察官偵查起訴。
    理  由
壹、證據能力部分：
  (一)按被告以外之人於審判外之言詞或書面陳述，除法律有規定
    者外，不得作為證據，刑事訴訟法第159 條第1 項定有明文
    。證人即來發製鋁有限公司之法定代理人甲○○、李文欽及
    郭東成在警詢中之陳述，係被告以外之人於審判外之陳述，
    且無同法第159 條之1 至之5 例外規定之適用，依上開規定
    ，自無證據能力。
  (二)按被告以外之人於審判外之陳述，雖不符前4 條之規定，而
    經當事人於審判程序同意作為證據，法院審酌該言詞陳述或
    書面陳述作成時之情況，認為適當者，亦得為證據。當事人
    、代理人或辯護人於法院調查證據時，知有第159 條第1 項
    不得為證據之情形，而未於言詞辯論終結前聲明異議者，視
    為有前項之同意，刑事訴訟法第159 條之5 定有明文。本件
    其餘所引具傳聞性質之證據，當事人及辯護人均未爭執其證
    據能力，亦未於本案言詞辯論終結前對證據能力聲明異議，
    依上開規定，視為當事人及辯護人同意作為證據，且經本院
    審酌該等證據作成時之情況及證據取得過程等節，認亦適宜
    作為證據，自得為本件裁判基礎之證據資料，而均有證據能
    力。
貳、實體部分：
一、訊據被告乙○○矢口否認有竊盜之犯行，辯稱：甲○○送修
    之機台確有21台，而非19台，研磨機共12台，在其工廠，警
    方在伊工廠發現之2 台研磨機是因車子裝不下，才先送10台
    研磨機給甲○○，伊太太有開免用統一發票收據及估價單給
    甲○○上面所載機台數量是錯誤的云云。
二、經查：
  (一)甲○○於本院審理時證稱：「在94年年底伊有送一批機台給
    乙○○修理，95年年初乙○○要來向伊收貨款，乙○○將一
    台沖床機折損沒有修理，伊無法接受，結果乙○○一直拖，
    拖了好幾年，後來伊向乙○○討回機台，結果乙○○叫伊去
    他家載運，伊不同意，並求乙○○將機台修理好載到伊住處
    再付款」等語（見本院上易卷第48頁），嗣又以告訴人之身
    分陳稱：研磨機1 台值50餘萬元等語（見本院上易卷第54頁
    ）；於原審審理時亦證稱：「伊當初交給乙○○共19台機台
    ，其中有10台自動研磨機，之後乙○○有先還4 台機台《指
    導角機》給伊，先返還的4 台機台，並非跟失竊的自動研磨
    機同型，尚餘15台，之後15台乙○○做好也沒有通知伊，伊
    要去跟乙○○拿時，機台有被破壞，無法點交，就一直拖了
    將近1 年多，我有寄存證信函，乙○○也有寄存證信函說這
    15台要跟伊收帳，伊跟乙○○在法院達成和解」等語（見原
    審卷第111 頁）。而甲○○發給被告乙○○之存證信函亦稱
    ：「本人將所有機器交付台端噴漆維修，已送返4 台自動研
    磨機《指導角機》，但尚有『10台自動研磨機』、4 台沖床
    、調整機1 台尚未送還，請限於1 星期內送還」等語（見偵
    查卷第26頁）。又被告乙○○事後以甲○○為相對人向台灣
    屏東地方法院聲請調解給付維修費，經該院於97年7 月9 日
    以97年度屏小調字第119 號調解成立，內容為：乙○○應於
    97年7 月15日下午4 時前，將10自動研磨、4 台沖床機及1
    台調整機1 台，共15台機具，運至甲○○在屏東縣萬丹鄉○
    ○村○○路119 號住處，經確任無訛後，甲○○應當場給付
    現金參萬元，運費5000元平均負擔之事實，亦有調解筆錄在
    卷可憑（見偵查卷第27頁）。如證人甲○○送請被告乙○○
    維修之機台確係21台，則扣除先前交還之4 台外，尚餘17台
    在被告乙○○工廠內，雙方既已因維修費及機台損害起爭執
    ，而系爭研磨機2 台亦值100 餘萬元，價值非少，衡諸常情
    ，告訴人甲○○斷無於調解時不要求將全部機台列入調解之
    內容，要求被告乙○○一併全部交還，殊無於發存證信函時
    漏載為10台之理。再者，證人甲○○於本院審理時中證稱：
    「我們在調解中有叫公司員工郭先生去被告家中拍照」等語
    ，並有其所提出之照片在卷可憑（見本院上易卷第48、57-5
    9 頁）；而其於本院審理時除據當時在被告工廠所拍攝之照
    片逐一指認存放於工廠內之研磨機共計10台外，並證稱：被
    告指認照片以紅色圈選部分雖均係研磨機（被告當庭指認共
    17台），但有重複，編號1 、2 、3 只能算2 台，編號2 部
    分因為他沒有馬達頭不算1 台，編號4 、5 、6 只能算2 台
    ，編號4 沒有馬達頭不算1 台，編號7 、8 、9 ，只有編號
    9 算1 台，其餘編號7 、8 不算，編號10、11、12、13 ，
    編號10、13是算2 台，其他因為沒有馬達頭不算，編號14、
    15算2 台，編號16算1 台，編號17不算」等語（見本院上易
    卷第50-51 頁）。另參以告訴人甲○○將上開機具交給被告
    乙○○維修時，被告乙○○所出具之估價單亦明確記載數量
    為19台，有估價單在卷可憑（見警卷第33頁），核與告訴人
    甲○○所發之存證信函相符，是告訴人甲○○送交被告乙○
    ○維修之機器應係19台而非21台，且自動研磨機共計應係10
    台無訛，被告乙○○所辯：送修之機台共計21台，研磨機12
    台，估價單係其妻誤載云云，顯非可採。
  (二)被告乙○○就其於97年7 月16日上午10時許運送至告訴人甲
    ○○住處之機具計有自動研磨機10台、沖床機4 台、調整機
    1 台；於97年7 月21日晚間7 時50分許，警方在其位在屏東
    縣新園鄉新東村中慶巷251 之5 號工廠內查獲告訴人所有之
    自動研磨機2 台等情，業據其於原審審理時坦承不諱（見原
    審卷第24頁背面），並有其所出具由甲○○簽名之收據在卷
    可憑（見偵查卷第28頁）。而證人甲○○於原審審理時亦證
    稱：「後來就這15台機台，伊跟乙○○在法院達成和解，乙
    ○○有把這15台機台還給伊，是伊跟伊員工李文欽在場一起
    點收，隔兩天李文欽跟伊報告有2 台自動研磨機失竊，機器
    運回來後放成一排，是最外面的2 台自動研磨機遺失，郭東
    成跟李文欽後來在乙○○的工廠找到2 台自動研磨機，伊便
    報警」等語；證人李文欽於原審審理時證稱：「乙○○將噴
    漆的機器運回給甲○○時，伊有在場點收，乙○○共送回4
    台機台《指沖床機》、10台研磨機、另外有1 台不知名的機
    器《指調整機》，機器全部放在工廠外面，並用帆布蓋住，
    當時自動研磨機是排成一列，遺失的那2 台是從外面算來的
    第1 、2 台，機器是週五運回，伊週一早上8 點上班時要進
    行整理自動研磨機，便發現失竊，後來伊跟甲○○還有警方
    在被告工廠找到2 台自動研磨機，機器是放在工廠旁邊空地
    的樹下，上面蓋有帆布」等語；證人郭東成亦證稱：「當天
    下午3 點多，甲○○打電話叫伊過去，告知伊工廠有機器遺
    失，要伊至乙○○工廠看看，但甲○○並未告知遺失的機器
    有何特徵，伊在乙○○工廠旁邊空地的樹下找到2 台機器，
    機器是用帆布蓋住」等語，核與被告乙○○上開自承：97年
    7 月16日上午10時許運送至告訴人甲○○住處之自動研磨機
    10台等語相符。被告乙○○之前既已如數將告訴人甲○○所
    有研磨機10台載回甲○○之住處，則其所辯：事後在其住處
    查獲者非其所竊取云云，即無可採信。再者，依如後所述證
    人李志士、李和年於原審審理時所證，當時運送自動研磨機
    等機器係以吊車為之，而被告乙○○於本院審理時亦供稱：
    「當時其係一個人與司機一起前往甲○○住處」等語（見本
    院上易卷第53頁），因此，搬運自動研磨機非吊車不能為之
    ，被告乙○○於本院審理時固陳稱其無吊車等語，惟非不能
    以借用之方式取得，準此，被告乙○○係吊車吊載之方式竊
    取甲○○之自動研磨機之事實應堪認定。
  (三)證人李和年於原審審理時證稱：「伊是97年7 月15日去乙○
    ○之工廠吊機器，當天共吊15台機器，尚有2 台留在原地未
    吊走，未吊走的2 台機器就放在乙○○工廠旁空地之樹下，
    隔天即16日早上10點才將15台機器載還證人甲○○」等語。
    證人李志士於原審審理時亦證稱：「當天要將機器吊還證人
    甲○○時，伊有在場，機器吊走後，在原本置放機器的地點
    尚餘有2 台機器，後來警察到現場便稱那2 台是竊盜贓物，
    這2 台機器就放在養豬場旁邊」等語；證人陳俊仰於原審審
    時亦證稱：「甲○○之前有送機器至乙○○工廠噴漆，伊也
    有處理這些機器噴漆的事宜，當時甲○○總共是送來21台機
    器，但伊是在去年7 月份這些機器要吊還證人甲○○時，伊
    才清點得知實際上共21台，吊還機器當天，伊有在吊車上幫
    忙，當時吊上車的機器總共是15台，尚餘2 台機器未上車，
    之後警方說這2 台機器是被竊贓物，未吊走的2 台機器就放
    在樹下」等語。惟如後述證人劉善郎所證，系爭2 台機器係
    以帆布覆蓋，而證人李和年於原審審理時復證稱：「（你去
    乙○○工廠吊，如何知道要吊那幾台？）乙○○在現場指示
    要吊那15台」等語（見原審卷第121 頁背面），且工廠內非
    僅放置告訴人甲○○所有機器，則證人李和年如何能得知帆
    布下所覆蓋者同係告訴人甲○○所有自動研磨機？何況，依
    被告乙○○所出具之估價單所載，告訴人甲○○送請被告乙
    ○○維修之機器確係19台，而非21台，是其所證顯然背於常
    情，委無可採。而證人李志士、陳俊仰均係受僱於被告乙○
    ○，此經渠等於原審證述在卷，是其所證難免礙於僱佣關係
    而迴護被告乙○○，且所證復與被告乙○○所出具之估價單
    不符，自難執為被告乙○○有利之認定。
  (四)證人即警員劉善郎於原審審理時雖證稱：「97年7 月22日即
    本件案發隔日，伊和張修賢警員一起至被告工廠載回2 台機
    器，這2 台機器就放置在樹下，上面有帆布蓋著，帆布上有
    落葉與灰塵，乍看之下像擺了很久」等語，惟上所述，告訴
    人李來清所證其係於93年年底交系爭機器送交被告乙○○維
    修，迄於97年7 月16日始將上開機器取回，且取回後尚未整
    理即失竊，而該機器於取回前均放置於通風之鐵皮屋內或樹
    下，亦有附於原審卷之照片可按（見原審卷第62頁），則覆
    蓋系爭機器之帆布上有落葉與灰塵亦屬事理之常，不能因此
    即認定在被告乙○○工廠內發現之告訴人甲○○所有研磨機
    自始自終均放在其工廠內，未曾交還給告訴人甲○○，且既
    以帆布覆蓋亦有防止告訴人甲○○發現之目的，是證人劉善
    郎上開所證，亦不足為被告乙○○有利之認定。
  (五)綜上所述，本件事證明確，被告上開所辯係卸責之，不足採
   ，其上揭竊盜犯行堪以認定。
三、核被告乙○○所為，係犯刑法第320 條第1 項之竊盜罪。
四、原審未詳為推求，遽為被告乙○○無罪之判決，尚有未洽，
    檢察官循告訴人之請求提起上訴，指摘原判決不當，為有理
    由，應由本院將原判決撤銷改判。爰審酌被告乙○○所竊取
    之財物價值非少，惟數日後即為被害人發現報警查獲，並經
    被害人領回，教育程度為國民中學畢業等一切情狀，爰量處
    如主文第二項所示之刑。
五、被告乙○○前此未曾受有期徒刑以上刑之宣告，有臺灣高等
    法院被告前案紀錄表在卷可按，其經本件偵審程序及刑之宣
    告，當知所警愓，信無再犯之虞，且所得之物品已經被害人
    領回，本院審酌上情，認對其所宣告之刑以暫不執行為適當
    ，爰併宣告緩刑2 年，以啟自新，並觀後效。
據上論結，應依刑事訴訟法第369 條第1 項前段、第364 條、第
299 條第1 項前段，刑法320 條第1 項，第74條第1 項第1 款判
決如主文。
本案經檢察官陳宗吟到庭執行職務。
中    華    民    國    98    年    10    月    30    日
                   刑事第四庭   審判長法  官  蕭權閔
                                      法  官  陳吉雄
                                      法  官  李嘉興
以上正本證明與原本無異。
不得上訴。
中    華    民    國    98    年    10    月    30    日
                                      書記官  郭榮芳
附錄本件判決論罪科刑法條：
刑法第320條
意圖為自己或第三人不法之所有，而竊取他人之動產者，為竊盜
罪，處 5 年以下有期徒刑、拘役或 5 百元以下罰金。
意圖為自己或第三人不法之利益，而竊佔他人之不動產者，依前
項之規定處斷。
前二項之未遂犯罰之。


司法院資訊處製作；財團法人民間司法改革基金會備份。
